臺灣屏東地方法院民事判決　　　　　　　 93年度訴字第581號
　　原　　　告　丁○○
　　訴訟代理人　丙○○
　　被　　　告　庚○○
　　訴訟代理人　辛○○
　　被　　　告　己○○
　　　　　　　　癸　○
　　　　　　　　甲○○
　　　　　　　　乙○○○
　　　　　　　　壬○○
　　　　　　　　寅○○
　　　　　　　　丑○○
　　　　　　　　子○○
　　上列　七人
　　共　　　同
　　訴訟代理人　戊○○　　住屏.
上列當事人間請求分割共有物事件，本院於民國94年6 月15日言
詞辯論終結，判決如下：
    主    文
被告癸○、甲○○、乙○○○、壬○○、寅○○、丑○○、子○○應就其被繼承人謝獎所有坐落屏東縣新園鄉○○段二八地號
、地目田、面積三七一０點六二平方公尺土地之應有部分一００
００分之四００二辦理繼承登記。
兩造共有之上項土地，應依下列方法分割：如附圖所示編號Ａ面
積五八二點五七平方公尺土地分歸被告庚○○取得；編號Ｂ面積
六０九點六五平方公尺土地分歸原告丁○○取得；編號Ｃ面積一
０三三點四一平方公尺土地分歸被告己○○取得；編號Ｄ面積一
四八四點九九平方公尺土地分歸被告癸○、甲○○、乙○○○、
壬○○、寅○○、丑○○、子○○保持公同共有。
訴訟費用由被告庚○○負擔一００００分之一五七０，被告己○○負擔一００００分之二七八五，被告癸○、甲○○、乙○○○
、壬○○、寅○○、丑○○、子○○連帶負擔一００００分之四
００二，餘由原告負擔。
    事實及理由
一、被告己○○、癸○、甲○○、乙○○○、壬○○、寅○○、
    丑○○、子○○經合法通知，未於言詞辯論期日到場，核無
    民事訴訟法第386 條各款所列情形，爰依原告之聲請，由其
    一造辯論而為判決。
二、原告主張：坐落屏東縣新園鄉○○段28地號（重測前瓦子
    段391-2 地號）、地目田、面積3710.62 平方公尺土地（下
    稱系爭土地）為兩造共有，應有部分原告10000 分之1643、
    被告庚○○10000 分之1570、被告己○○10000 分之2785
    、原共有人謝獎10000 分之4002。又謝獎已於民國87年
    4 月23日死亡，被告癸○、甲○○、乙○○○、壬○○、寅
    ○○、丑○○、子○○為其繼承人，尚未辦理繼承登記，亦
    無分割遺產協議。系爭土地並無因其使用目的而有不能分割
    之情形，且兩造間亦未以契約訂有不分割之期限，惟因被告
    癸○、甲○○、乙○○○、壬○○、寅○○、丑○○、子○○迄未辦理繼承登記，兩造就其分割方法未能達成協議，為
    此訴請被告癸○等七人就謝獎所有系爭土地應有部分辦理
    繼承登記後，准予裁判分割。並聲明：如主文第一、二項所
    示。
三、被告庚○○則以同意分割；被告癸○、甲○○、乙○○○、
    壬○○、寅○○、丑○○、子○○未於最後言詞辯論其日到
    場，惟據其前到庭陳述略以：同意分割，分割方案尚待討論
    等語，資為抗辯；被告己○○則未於言詞辯論期日到場，亦
    未提出準備書狀作何聲明或陳述。
四、原告主張系爭土地為兩造共有，應有部分原告10000 分之
    1643、被告庚○○10000 分之1570、被告己○○10000 分之
    2785、原共有人謝獎10000 分之4002；原共有人謝獎已
    於87年4 月23日死亡，被告癸○、甲○○、乙○○○、壬○○、寅○○、丑○○、子○○為其繼承人，尚未辦理繼承登
    記；系爭土地地目為田，係屬屏東縣新園鄉都市計畫內農業
    區，並無不能分割之情形，兩造亦無不為分割之約定，然不
    能以協議定分割之方法等情，業據其提出重測前後土地登記
    謄本二份為證，並有屏東縣政府及屏東縣新園鄉公所函各一
    紙為憑（本院卷第63、101 頁），且為被告庚○○所不爭執
    ；被告己○○、癸○等七人已於相當時期受合法通知，於言
    詞辯論期日不到場，亦未提出準備書狀爭執，視同自認，堪
    信原告上開主張為真實。是原告請求裁判分割系爭土地，洵
    屬有據，應予准許。
五、按共有之不動產之共有人中一人死亡，他共有人請求分割共
    有物時，為求訴訟之經濟起見，可許原告就請求繼承登記及
    分割共有物之訴合併提起，即以一訴請求該死亡之共有人之
    繼承人辦理繼承登記，並請求該繼承人於辦理繼承登記後與
    原告及其餘共有人分割共有之不動產（最高法院70年度第2
    次民事庭會議決議、最高法院91年度台上字第832 號判決參
    照）。系爭土地原共有人謝獎業於87年4 月23日死亡，被
    告癸○、甲○○、乙○○○、壬○○、寅○○、丑○○、子
    ○○等7 人為其繼承人，尚未辦理繼承登記，亦無分割遺產
    協議等情，詳如前述。準此，原告訴請渠等就謝獎所遺系
    爭土地應有部分10000 分之4002，辦理繼承登記，洵屬有據
    ，應予准許。
六、再按除因物之使用目的不能分割或契約約定有不分割之期限
    者外，共有人得隨時請求分割共有物，又分割之方法不能協
    議者，法院得因任何共有人之聲請為原物分割或變價分割，
    民法第823 條第1 項、第824 條第2 項定有明文。查系爭土
    地為兩造所共有，應有部分各如前述。又系爭土地地目為田
    ，係屬屏東縣新園鄉都市計畫內農業區，已非修正後農業發
    展條例所指之耕地，不受該條例所定關於耕地分割之限制，
    而無不能分割之情形，兩造亦無不為分割之約定，復不能以
    協議定分割之方法。則原告請求法院判決分割，尚無不合，
    應予准許。
七、按請求共有物之分割，應由法院依民法第824 條命為適當之
    分配，不受當事人主張之拘束。又分割共有物時法院應參酌
    當事人之聲明、共有物之性質、經濟效用及全體共有人之利
    益等公平決之。經查，系爭土地略地形大致方正，西側經由
    同段26、27、72地號鄰地，可通往20公尺寬之仙吉路。其中
    26、72地號土地為國有地，27地號土地為原共有人謝獎所
    有，現均無人使用；系爭土地北、東、南側相鄰土地均為他
    人所有並種植農作物；又兩造均未使用系爭土地，現況雜草
    叢生，無人管理等情，為本院會同屏東縣東港地政事務所測
    量人員至現場勘驗明確，製有勘驗筆錄在卷可稽，並有現場
    照片6 張、同段26、27、72地號土地登記簿謄本、地籍圖各
    一份附卷可考（本院卷第102-104 、37-38 、62、124-126
    、130 頁）。本院審酌系爭土地現況為空地，而系爭土地可
    經由西側鄰地通往仙吉路，為使共有人於分割後能通行至對
    外道路，以東西向分割系爭土地，應屬可採。被告庚○○同
    意原告主張之分配位置，被告己○○則未曾到庭表示意見，
    亦未提出書狀爭執。系爭土地西南側臨原共有人謝獎所有
    同段27地號土地，為使被告癸○、甲○○、乙○○○、壬○○、寅○○、丑○○、子○○於分割後能完整利用系爭土地
    ，並能與相鄰之上開土地合併使用，增加利用價值，原告主
    張將系爭土地南側部分分配與渠等共有，應屬適宜。為尊重
    兩造之意願，兼顧未到庭當事人之利益，並考量系爭土地整
    體經濟效用，本院認原告之分割方法符合兩造之公平利益，
    應予採行，爰判決如主文第二項所示。
八、末按分割共有物之訴，本質上並無訟爭性，兩造本可互換地
    位。本件原告起訴雖於法有據，但被告之應訴實因訴訟性質
    所不得不然，本院認為訴訟費用由敗訴當事人負擔，顯失公
    平，而應由兩造依其應有部分之比例分擔，較為公允，爰諭
    知如主文第三項所示。
九、據上論結，原告之訴為有理由，依民事訴訟法第385 第1 項
    前段、第78條、第80條之1 、第85條第1 項但書、第2 項，
    判決如主文。
中　　華　　民　　國　　94　　年　　6 　　月　　29　　日
                    民事第二庭
                            審判長法官  阮世賢
                            法      官  陳松檀
                            法      官  楊中琪
正本係照原本作成。
如對判決上訴，須於判決送達後20日內向本院提出上訴狀，其未
表明上訴理由者，應於提出上訴後20日內向本院補提理由書狀（
均須按他造當事人之人數附繕本）。
中　　華　　民　　國　　94　　年　　6 　　月　　29　　日
                            書  記  官  劉音利
